【裁判字號】    97,消債更,20
【裁判日期】    970711
【裁判案由】    聲請更生程序
【裁判全文】
臺灣苗栗地方法院民事裁定            97年度消債更字第20號
聲  請  人
即  債務人  甲○○
                        號
                        號
上列債務人聲請更生事件，本院裁定如下：
    主  文
聲請人即債務人甲○○自中華民國97年7 月11日16時30分起開始
更生程序。
    理  由
一、按債務人不能清償債務或有不能清償之虞，且無擔保或無優
    先權之債務總額未逾新臺幣（下同）1,200 萬元者，於法院
    裁定開始清算程序或宣告破產前，得向法院聲請更生，消費
    者債務清理條例第3 條、第42條第1 項定有明文。債務人與
    金融機構協商成立者，不得聲請更生或清算。但因不可歸責
    於己之事由，致履行顯有重大困難者，不在此限。前項規定
    ，於消費者債務清理條例施行前，債務人依金融主管機關協
    調成立之中華民國銀行公會會員辦理消費金融案件無擔保債
    務協商機制與金融機構成立之協商準用之，同條例第151 條
    第5 、6 項亦有明定。
二、債務人聲請意旨略以：其因有不能清償債務之情事，遂依照
    中華民國銀行公會會員辦理消費金融案件無擔保債務協商機
    制與最大債權銀行中國信託商業銀行成立協商，協商條件為
    債務人每月應清償10,459元。惟因債務人罹患躁鬱症，導致
    增加支出，收入不穩定，而債務人每月薪資僅24,000元，扣
    除勞健保費1,000 元、房租6,500 元、醫療就診費用5,000
    元、日常生活支出10,000元，實已無力繼續繳納前開協商成
    立之清償金額，乃於民國97年1 月毀諾，係屬有不可歸責於
    己之事由致履行顯有重大困難，復未經法院裁定開始清算程
    序或破產宣告，爰向本院聲請更生等語。
三、查債務人無擔保或無優先權之債務總額為836,969 元，未逾
    1,200 萬元，其前於95年4 月間依照中華民國銀行公會會員
    辦理消費金融案件無擔保債務協商機制與最大債權銀行中國
    信託商業銀行成立協商，每月清償10,459元，嗣於97年1 月
    毀諾等情，業據債務人提出債權人清冊及協議書影本為證，
    並經本院依職權向中國信託商業銀行查證屬實，有該銀行97
    年6 月9 日陳報狀在卷可考，自堪採信。又債務人主張其罹
    患躁鬱症之情，並據其提出診斷證明書、重大傷病免自行部
    分負擔證明卡、身心障礙鑑定表等件為證，亦堪信為真實。
    審酌債務人於95年4 月間協商成立時，固任職於健鼎科技股
    份有限公司，每月薪資27,600元，惟其於96、97年短短2 年
    間即頻頻更換工作，先後任職於峻新電腦股份有限公司、慶
    生電子股份有限公司、金像電子股份有限公司、耀新電子股
    份有限公司、超詮工業股份有限公司，有勞工保險被保險人
    投保資料表在卷可稽，足徵其所罹患之躁鬱症確已影響工作
    及收入，而病症之罹患及工作收入之不穩定當非債務人所願
    ，堪認債務人並非惡意毀棄前開協議之履行。參以債務人自
    97年3 月起任職於超詮工業股份有限公司，每月薪資僅24,0
    00元，有勞工保險被保險人投保資料表在卷可參，扣除勞健
    保費1,000 元，及以一般生活水準所認相當之房租5,000 元
    、醫療費用（含交通費）3,000 元、日常生活開銷8,000 元
    等費用後，顯已不足清償前開協商成立之應繳金額每月10,4
    59元。是債務人主張其有不可歸責於己之事由致履行顯有困
    難，應屬可採。此外復查無債務人有經法院裁定開始清算或
    宣告破產之情事，從而其請求依消費者債務清理條例裁定准
    予更生，揆諸首揭規定，核無不合，應予准許。
四、債務人更生之聲請既經准許，對於債務人即不得開始或繼續
    訴訟及強制執行程序，消費者債務清理條例第48條第2 項定
    有明文，是其保全處分之請求，已無必要，併此敘明。
中    華    民    國    97    年    7     月    11    日
                  民事庭法  官  黃佩韻
以上正本係照原本作成。
本件不得抗告
本裁定已於97年7月11日16時30分公告。
中    華    民    國    97    年    7     月    11    日
                        書記官  黃正中


司法院資訊處製作；財團法人民間司法改革基金會備份。
